【裁判字號】    92,交上訴,229
【裁判日期】    921120
【裁判案由】    過失致死
【裁判全文】
臺灣高等法院刑事判決                          九十二年度交上訴字第二二九號
    上  訴  人
    即  被  告  乙○○
右上訴人因過失致死案件，不服臺灣臺北地方法院九十一年度交訴字第三五號，中華
民國九十二年七月二十五日第一審判決（起訴案號：臺灣臺北地方法院檢察署九十年
度偵字第二五三二一號），提起上訴，本院判決如左：
    主  文
上訴駁回。
    事  實
一、乙○○係營業大貨車司機，係以駕車載運砂石為其業務之人，於民國（下同）九
    十年十月十二日上午九時四十分許，駕駛車號九Ｒ－九四八號營業半聯結車，沿
    台北市○○路第二車道由西向東行駛，至該路與大直街口交岔路口時，同方向右
    側前方適有許陳月里騎乘車號ＡＲＡ－七０九號機車前行；乙○○本應遵守汽車
    行駛時，駕駛人應注意車前狀況及兩車併行之間隔，並隨時採取必要安全措施之
    規定，而依當時為日間自然光線、路面無障礙無缺陷，視距良好之情形，又非不
    能注意，竟疏未注意同向行駛在該營業半聯結車右前方之許陳月里騎乘車號ＡＲ
    Ａ－七０九號機車之車前狀況及兩車併行之間隔，亦未採取必要安全措施即貿然
    前行，不慎以該營業半聯結車右前保險桿撞及ＡＲＡ－七０九號機車左後車尾，
    使許陳月里人車倒地後，再撞擊已倒地之機車車尾部分，致許陳月理因此受有骨
    盆不穩定粉碎性開放骨折、左脛腓骨骨折、左鎖骨骨折、右側小腿開放性撕裂傷
    合併軟組織缺損等傷害及低血溶性休克，經送醫急救後，延至同年月十四日十七
    時十三分，仍因車禍腹部（腔）出血不治死亡。
二、案經台灣台北地方法院檢察署檢察官相驗後自動檢舉、並由許陳月里之子甲○○
    訴請台灣台北地方法院檢察署檢察官偵查起訴。
    理  由
一、訊據被告乙○○固不否認其於九十年十月十二日上午九時四十分許，駕駛車號九
    Ｒ－九四八號營業半聯結車，沿台北市○○路由西向東行駛，並行經該路與大直
    街口交岔路口，及被害人許陳月理人車倒地之後，其即停車並前往探視被害人之
    事實，但矢口否認有何過失犯行，辯稱：其所駕駛之營業半聯結車並無撞擊到被
    害人所騎乘之機車；該機車倒地於路肩，距離其所行走之第二車道相距甚遠；而
    其所駕駛之營業半聯結車右前保險桿之車損撞擊痕跡，乃在工地撞擊轉彎處的欄
    杆及工地水泥柱上之石頭所致云云。惟查：
  (一)被害人許陳月里騎乘車號ＡＲＡ－七０九號機車，於前揭時地發生車禍等情送醫
    ，有道路交通事故調查報告表、補充資料表、談話紀錄表、現場照片等在卷可證
    （見偵查卷第十四頁至第二十二頁）。又，被害人因本件車禍受有骨盆不穩定粉
    碎性開放骨折、左脛腓骨骨折、左鎖骨骨折、右側小腿開放性撕裂傷合併軟組織
    缺損等傷害及低血溶性休克，經送醫急救後，延至同年月十四日十七時十三分，
    仍因車禍腹部（腔）出血不治死亡之事實，亦有三軍總醫院診斷證明書、勘驗筆
    錄、相驗屍體證明書、檢察署驗斷書、被害人照片等附卷可稽（見相字卷）。
  (二)被告警詢中供陳：伊駕駛曳引車沿北安路往內湖幫向行駛第快二車道至肇事處云
    云（見相字卷第八頁）；而該車道至被告於車禍後所停放之車輛位置之延伸線右
    側（按約略即為該營業半聯結車之右輪軌跡），核與被害人所騎乘之機車車尾尾
    燈碎片位置及刮地痕之起點均極為接近，有卷附道路交通事故調查報告表、現場
    照片在卷可憑；由此自可得見被告於前揭時地駕駛車號九Ｒ－九四八號營業半聯
    結車超越許陳月里騎乘之ＡＲＡ－七０九號機車時，並未注意保持兩車併行之適
    當間隔。被告辯稱：其所行走之車道距離被害人機車倒地位置甚遠，可見並無碰
    撞云云，顯非事實，不足採信。
  (三)本件車禍後，被告所駕駛之營業半聯結車右前保險桿受有損壞之事實，除有卷附
    道路交通事故補充資料表、該營業半聯結車照片等在卷可稽外，證人即處理本件
    車禍之警員吳明有亦結證略稱：（渠在交通隊已服務）十二年，... 大貨車右前
    保險桿有撞擊痕跡（按即九十年偵字第二五三二一號卷第二十頁右下角照片手指
    之處）；該撞擊的痕跡旁有白色之附著物，好像是有點白色的漆，有沒有油漆移
    轉不太記得，不過好像有點白色的油漆在貨車保險桿上，就是該手指的位置，且
    因此痕跡稍微有裂痕，與舊痕跡會有灰塵不同，因此判斷為新痕跡云云（見卷第
    五十二頁至第五十八頁）。雖該證人在本院調查中到庭供陳：我們當時是拍照存
    證等語（見本院九十二年十月二十七日準備程序筆錄）；而未將被告所駕駛大貨
    車前保管桿的撞擊痕跡採樣送驗；然本院核以：(1)證人吳明有已於交通隊擔任警
    員十二年，對車禍發生經過、現場跡證判斷等，均應有足夠經驗為妥適之判定，
    本院認其前述證詞有高度之證據力，則其證述稱被告所駕駛之營業半聯結車右前
    保險桿之碰撞痕跡為新痕跡，即屬可信；(2)前述撞擊痕跡上之類似白色油漆之物
    質，其顏色亦與被害人機車車尾部分之車殼、把手之烤漆顏色相符；(3)由前述被
    告所駕駛之營業半聯結車右輪軌跡與被害人所騎乘之機車車尾尾燈碎片位置及刮
    地痕之起點均極為接近之事實，亦可知兩車之碰撞點，應在營業半聯結車右方，
    此亦與前述撞擊痕跡係在右前保險桿之認定相符，得認該撞擊痕跡確係本件車禍
    所造成各節觀之；認該證人之證言係以其實際工作經驗作為基礎，依刑事訴訟法
    第一百六十條之規定，自得作為證據。至被告雖辯稱：前述右前保險桿之撞擊痕
    跡，乃在工地撞擊轉彎處的欄杆及工地水泥柱上之石頭所致云云。然此項辯解核
    與前述證人吳明有結證稱：該撞擊痕跡為新痕跡乙節，已有不符；況衡諸常情，
    車輛保險桿撞到未塗附油漆之石頭或水泥柱，亦無產生白色油漆附著之可能。被
    告前述所辯顯係臨訟卸責之詞，委無足採。
  (四)依道路交通安全規則第九十四條第一項之規定，及一般駕駛人為顧慮行車安全之
    考量，汽車行駛時後車與前車之間應保持一定之安全距離，是故前車若有撞及他
    人之情事，跟隨之後車自無不知之理，此為週知之事實。再查，被告於偵查中具
    狀陳稱「前方無異物及車輛左右無任何異狀，行駛三十公尺時，此時有一名無名
    機車騎士告知後方有倒地... 」云云（見偵查卷第四十一頁「聲明異議狀」）；
    在原審又供陳：（聲明異議狀之事實）伊告訴女兒寫的等語（見原審卷第三十四
    頁）。依被告之該等供詞，其駕駛九Ｒ－九四八號營業半聯結車行經肇事地點時
    ，前方及左、右方既無任何異狀，迄至被告駕車經過以後，始發覺有人及機車倒
    地之情事，則被害人及所騎乘之機車遭撞擊倒地乙節，自無可能係前行之其他車
    輛所造成。況且，被告對如何得知被害人已經倒地乙節，已於檢察官偵查時供稱
    ：我過紅綠燈，有聽到一巨大聲，由後視鏡看到死者及機車倒在路上云云（見偵
    查卷第三十九頁）。在原審調查中供稱：有位騎士在右邊打電話，他說那邊有個
    騎士倒下，我問他誰撞的他沒有講；... 當時我先聽到碰聲，然後往左右看後試
    鏡，看到騎士倒在斑馬線附近後面，順便看到騎士在那邊打電話，跟我比來比去
    ，我就下車；... 聽到碰聲、停下來，但是在車上就看到有人比手畫腳；（聽到
    碰聲）像是出車禍的撞擊聲，車子撞到的聲音等語（見原卷第二十三頁、第二十
    四頁）。則被告係於通過肇事地點時聽到「碰」聲，並旋即經路人比手勢示意停
    車，已甚為明確；被害人許陳月里及其所騎乘之車號ＡＲＡ－七０九號機車，係
    遭被告駕駛九Ｒ－九四八號營業半聯結車撞擊倒地，亦毋庸置疑。被告辯稱其不
    知發生車禍云云，亦係卸責之詞，不足採信。
  (五)再查，原審依職權函請法務部法醫研究所鑑定，據函覆以：被害人所受之傷勢，
    係多處傷痕及骨折，因跌倒之後，再遭重物輾壓所致，並非自行摔倒或車輪輾壓
    所致云云，有該所法醫理字第０九二００００二六二號函在卷可參（見原審卷第
    四十頁）；由此得徵本件車禍發生之經過，確有重物輾壓之外力介入，而非被告
    自行跌倒所致（且因被害人未遭被告營業半聯結車車輪直接輾壓，是以在被告所
    駕駛之營業半聯結車上並未發現被告之血跡）。再依卷附道路交通事故調查報告
    表所示，被告所駕駛之營業半聯結車於車禍後所停之位置，尾端距離被害人倒地
    之機車，不過八至十公尺，核屬行進間發生碰撞後即行停車之合理距離，是以綜
    合前情，益證被害人機車確遭被告營業半聯結車撞擊之事實。而再參以被害人之
    機車之刮地痕起點並無任何車損碎片，反而在長達十點一公尺之刮地痕結束之後
    ，才於地面上出現車損碎片之情形（卷附道路交通事故調查報告表、現場照片參
    照），本件車禍應曾發生二次碰撞之事實，亦足認定。亦即，由前述證人吳明有
    之證詞、現場之跡證、法醫研究所之鑑定意見，本件車禍經過應係被告所駕駛之
    營業半聯結車之右前保險桿先撞擊被害人所騎乘之機車左車尾部分，因而於該保
    險桿上形成新擦痕並留下類似白色油漆之物質；其後被害人之機車向右倒地後滑
    行十點一公尺後，該機車車尾再遭被告之營業半聯結車碰撞，並因此造成機車車
    尾尾燈破碎散落，及被害人遭重物輾壓之傷勢之事實，應可認定。
  (六)按汽車行駛時，駕駛人應注意車前狀況及兩車併行之間隔，並隨時採取必要之安
    全措施，道路交通安全規則第九十四條第三項定有明文。被告於前開時地，本應
    注意遵守前述規定，而依當時為日間自然光線、路面無障礙無缺陷，視距良好之
    情形（見卷附現場照片參照），又非不能注意，乃竟疏未注意有被害人騎乘機車
    同向行駛在該營業半聯結車之右前方之車前狀況及兩車併行之間隔，亦未採取必
    要安全措施即貿然前行，因之不慎以該營業半聯結車右前保險桿撞及該機車左後
    車尾，使許陳月里人車倒地後，再撞擊已倒地之機車車尾部分，其有過失甚明；
    臺北市車輛行車肇事鑑定委員會九十一年三月二十一日北鑑審字第九一三００四
    五五００號函，認：「Ａ車係於超越Ｂ車時右前保險桿撞及同路同向右前方行駛
    之Ｂ車左後車尾以致Ｂ車倒地而肇事，Ａ車駕駛未注意車狀況已違反上述（道路
    交通安全規則第九十四條第三項）規定」云云（見偵字卷第五十二頁至第五十五
    頁），亦同此見解。再查，被告此項過失致被害人受有骨盆不穩定粉碎性開放骨
    折、左脛腓骨骨折、左鎖骨骨折、右側小腿開放性撕裂傷合併軟組織缺損等傷害
    及低血溶性休克，經送醫急救後仍因車禍腹部（腔）出血不治死亡，已如前述；
    則被告之過失行為與被害人之死亡之間，自有相當因果關係。
  (七)本案事證明確，被告過失致人於死犯行堪以認定。
二、被告係營業大貨車司機，係以駕駛砂石車為業，且於本案發生之時係上班途中等
    情，已分據其於警詢及原審調查供陳在卷（見偵查卷第十頁、原審卷第二十九頁
    ）；核被告所為，係犯刑法二百七十六條第二項業務過失致死罪。
三、原審基此適用刑法第二百七十六條第二項，罰金罰鍰提高標準條例第一條前段之
    規定，並爰審酌被告過失之程度、被害人所受之傷勢及死亡之結果、犯後猶狡詞
    卸責態度不佳、迄今未給予被害人家屬任何補償等情，量處有期徒刑壹年拾月。
    復敘明：(1)被告於發生件車禍後，雖經測試其呼氣中有酒精成分，惟其濃度僅為
    每公升零點一一毫克，依卷附行政院國軍退除役官兵輔導委員會台北榮民總醫院
    八十八年八月五日（八八）北總內字第二六八六八號函及中央警察大學交通學系
    暨交通管理研究所教授蔡志中之研究報告所示，以該濃度之呼氣中酒精成分，尚
    不能用以證明被告已呈酒醉之程度，是不應以道路交通管理處罰條例第八十六條
    第一項加重被告之刑；(2)又被告於發生車禍後雖停留於現場，但以其自始即否認
    發生碰撞之情形（卷附交通事故談話紀錄表、九十年十月十二日警詢筆錄參照）
    ，顯不構成在未被有偵查犯罪職權之公務員知悉前，不逃避接受裁判，停留現場
    並當場承認為肇事人，因而接受裁判之行為，而不能依刑法第六十二條前段減輕
    其刑；(3)另警員即證人吳明有於本件車禍後，雖曾以被告所駕駛之營業半聯結車
    之同型車輛測量右前保險桿之高度（按車型均為ＳＣＡＮＩＡ、１１３Ｍ、３１
    ０），並稱被告之營業半聯結車之右前保險桿擦撞痕跡處，即為被害人機車車尾
    左方向燈處等語（卷附本院九十二年一月十七日訊問筆錄、警員吳明有測量高度
    照片參照），惟經本院依職權函查進口該ＳＣＡＮＩＡ、１１３Ｍ、３１０型營
    業半聯結車之福方股份有限公司，據該公司函覆稱：被告之營業半聯結車與警員
    吳明有所測量之同型營業半聯結車之間，會因前軸負載、前輪懸吊鋼板之彈性疲
    乏程度、車輛營運使用情況、輪胎尺寸及胎壓之不同等情形，而產生前保險桿距
    地高度之不同，有該公司（92）福技字第０６２號函在卷可參；且證人及福方股
    份有限公司技術部經理顏永和亦到庭結證稱：影響保險桿距地高度之因素，包括
    車齡、輪胎、保養、載重等（卷附本院九十二年七月十一日訊問筆錄參照），是
    以證人吳明有之前述測量結果，是否為被告所駕駛之營業半聯結車前保險桿高度
    ，即有疑問，是爰不將此列為認定事實之證據之一云云。其認定事實、適用法律
    及量處刑期均為妥適。被告上訴意旨仍執前詞否認有任何過失，並無理由，應予
    駁回。
據上論斷，應依刑事訴訟法第三百六十八條，判決如主文。
本案經檢察官田炳麟到庭執行職務。
中      華      民      國    九十二    年     十一     月     二十     日
                              臺灣高等法院刑事第十二庭
                                  審判長法  官  劉  景  星
                                        法  官  陳  志  洋
                                        法  官  陳  博  志
右正本證明與原本無異。
如不服本判決，應於收受送達後十日內向本院提出上訴書狀，其未敘述上訴之理由者
並得於提起上訴後十日內向本院補提理由書（均須按他造當事人之人數附繕本）。
                                        書記官  陳  嘉  文
中      華      民      國    九十二    年     十一     月    二十四    日
附錄：本案論罪科刑法條全文
中華民國刑法第二百七十六條(過失致死罪)
因過失致人於死者，處二年以下有期徒刑、拘役或二千元以下罰金。
從事業務之人，因業務上之過失犯前項之罪者，處五年以下有期徒刑或拘
役，得併科三千元以下罰金。


司法院資訊處製作；財團法人民間司法改革基金會備份。
